【裁判字號】    90,自,414
【裁判日期】    901213
【裁判案由】    詐欺等
【裁判全文】
臺灣高雄地方法院刑事判決                            九十年度自字第四一四號
    自  訴  人  丙○○  設高雄.
    被      告  丁○○
    選任辯護人  郭憲彰
右列被告因詐欺案件，經自訴人提起自訴，甲○判決如左：
    主  文
丁○○無罪。
    理  由
一、自訴意旨如自訴狀所載（如附件）。
二、按犯罪事實應依證據認定之，無證據不得推定其犯罪事實。又不能證明被告犯罪
    者，應諭知無罪之判決，刑事訴訟法第一百五十四條、第三百零一條第一項分別
    定有明文。又事實之認定，應憑證據，如未能發現相當證據，或證據不足以證明
    ，自不能以推測或擬制之方法，為裁判基礎（最高法院四十年台上字第八六號判
    例參照）。而告訴人之告訴，係以使被告受刑事訴追為目的，是其陳述是否與事
    實相符，仍應調查其他證據以資審認（最高法院五十二年台上字第一三００號判
    例參照）。且認定犯罪事實所憑之證據，雖不以直接證據為限，間接證據亦包括
    在內，然而無論直接證據或間接證據，其為訴訟上之證明，須於通常一般之人均
    不致有所懷疑，而得確信其為真實之程度者，始得據為有罪之認定，倘其證明尚
    未達到此一程度，而有合理之懷疑存在而無從使事實審法院得有罪之確信時，即
    應由法院為諭知被告無罪之判決（最高法院七十六年台上字第四九八六號判例參
    照）。再刑法第三百三十九條第一項詐欺罪之成立，以意圖為自己或第三人不法
    之所有，以詐術使人將本人或第三人之物交付為要件，若行為人所用方法，不能
    認為詐術，亦不致使人陷於錯誤，則不得遽以該罪相繩（最高法院四十六年台上
    字第二六Ｏ號判例）。
三、訊據被告丁○○堅決否認有何詐欺犯行，辯稱：伊僅以其所有之土地與龍騰建設
    股份有限公司（下稱龍騰公司）合建，因土地係登記在伊名下，建物登記為龍騰
    公司所有，故房屋出售簽約時，土地部分仍須伊出名，才同意龍騰公司刻印留存
    ，於簽約時使用，伊並未負責出售房地事宜，亦未參與本件房地之買賣，並不認
    識自訴人，無詐欺情事等語。經查：
（一）自訴人係在龍騰公司所設之招待所，與該公司在場之銷售人員洽談承購坐落高
      雄縣鳳山市○○段一八之三四地號土地及其上建號二三七號，門牌號碼高雄縣
      鳳山市○○○街五十九巷二十八號房屋事宜，並未與被告洽談任何房地銷售條
      件之事實，已據自訴人陳明在卷，被告固係上開土地之出賣人，買賣合約並蓋
      有被告印文，惟其既未曾與自訴人就要約、買賣條件等事項有何實際之洽商，
      已難認被告有對自訴人施用詐術之情事；又被告在本件房地買賣過程中，並無
      參與，亦未對銷售人員有何銷售條件之指示等情，並據證人即龍騰公司職員乙
      ○○到庭結證屬實，益見被告確未向自訴人施用何詐術甚明。
（二）被告原係上開土地之地主，提供土地與龍騰公司合建，房屋之興建、銷售均由
      龍騰公司負責，其僅表明出售之價金而已，並未參與行銷或與客戶銷售事宜之
      具體洽商等情，迭經被告陳明在卷，自訴人對此亦不爭執，復經證人乙○○到
      庭結證稱：被告係地主，與建商合建，所以建物完成後，建物由公司登記，土
      地按基地面積分割成數筆，仍登記被告名義，故房地出售時，被告需在契約上
      出名，亦需蓋被告印章等語屬實（九十年十一月二十九日審判筆錄）。而上開
      房地之建物、土地之原所有人確分別為龍騰公司、被告一節，亦有卷附土地、
      建物登記簿謄本可憑，被告所為僅係地主，未實際參與銷售之辯詞，核與事實
      相符，堪予採信。又本件房地出售係由龍騰公司委由廣告公司銷售，實際與自
      訴人洽商者為廣告公司人員，被告僅授權使用其留存於公司之印章，並未參與
      銷售。於實際銷售後，才通知被告，且只通知出售而已，並未告知具體之出售
      條件及內容，而契約第十六條原是二月，但自訴人同意後改為九十年八月十六
      日，並非原先空白，事後再加註等情，亦據證人乙○○在甲○審理中到庭結證
      甚詳（同上審判筆錄），參以自訴人自承在銷售過程中確未與被告有所接觸等
      情以觀，證人所證述之情應與事實相符，堪予採信。被告既僅與人合建分售屋
      ，顯係圖售屋後所得之正當利潤，難認其於售屋之初即有何不法所有之意圖，
      且其於本件售屋過程中既未與被告有何接觸，簽約後又已將該土地所有權移轉
      登記予自訴人，龍騰公司亦已交屋於自訴人，自難認被告有何不法所有之意圖
      及施用何不法之詐術甚明。至於本件售屋過程中，銷售人員是否施詐術、龍騰
      公司是否有詐欺犯行，均為另一問題，尚與被告無涉。而房屋未依照原先約定
      交屋，顯為債務不履行之民事問題，並非當然即屬刑事之詐欺行為，附此敘明
      。此外，復查無其他積極證據足資證明被告之詐欺犯行，其犯罪尚屬不能證明
      ，自應為無罪之諭知。
據上論斷，應依刑事訴訟法第三百四十三條、第三百零一條第一項，判決如主文。。
中      華      民      國      九十      年      十二    月    十三    日
                                  臺灣高雄地方法院刑事第一庭
                                      法  官  林  水  城
右正本證明與原本無異。
如不服本判決，應於判決送達後十日內，向甲○提出上訴狀。
                                      書記官  蔡  燦  彬
中      華      民      國      九十      年      十二    月    十三    日


司法院資訊處製作；財團法人民間司法改革基金會備份。
